【裁判字號】    90,易,66
【裁判日期】    900605
【裁判案由】    毒品危害防制條例
【裁判全文】
臺灣桃園地方法院刑事判決                              九十年度易字第六六號
    公  訴  人  臺灣桃園地方法院檢察署檢察官
    被      告  乙○○
右列被告因毒品危害防制條例案件，經檢察官提起公訴（八十九年度毒偵字第五六三
二號），本院判決如左：
    主      文
乙○○無罪。
    理      由
一、公訴意旨略以：被告乙○○前分別因施用毒品案件，先後二次經觀察、勒戒後，
    均認無繼續施用毒品之傾向，由臺灣士林地方法院檢察署各於民國八十七年十一
    月二十六日、八十八年十月四日，以八十七年度偵字第一○五八六號、八十八年
    毒偵緝字第三七號不起訴處分確定。詎仍未戒除毒癮，於八十九年七月二十二日
    採尿前回溯九十六小時內某時段，在台灣地區某不詳處所非法施用第二級毒品安
    非他命，因另案為軍事法院裁定羈押於國防部北部地方軍事看守所，經所方人員
    於八十九年八月二十七日採取其尿液送驗後，始悉上情，因認被告涉犯毒品危害
    防制條例第十條第二項之施用第二級毒品罪云云。
二、公訴人認被告乙○○涉犯毒品危害防制條例第十條第二項之施用第二級毒品罪，
    無非以被告於八十九年七月二十二日因案羈押於國防部北部地方軍事看守所，於
    該日入所時所採取尿液經送國軍八０四總醫院檢驗結果呈安非他命陽性反應為主
    要論據。訊據被告堅決否認有檢察官所指之上開犯行，辯稱八十九年七月二十二
    日以前都在逃亡，不可能施用安非他命，入所前有吃感冒藥，可能因此驗尿才有
    安非他命反應等語。
三、按犯罪事實應依證據認定之，無證據不得推定其犯罪事實，刑法訴訟法第一百五
    十四條定有明文；又刑事訴訟法上所謂認定犯罪事實之證據，係指足以認定被告
    確有犯罪行為之積極證據而言，該項證據自須適合於被告犯罪事實之認定，始得
    採為斷罪資料，最高法院二十九年上字第三一０五號判例著有明文。
四、經查：被告固於八十九年七月二十二日因案羈押於國防部北部地方軍事看守所，
    且該所於被告是日最初入所時即依例採取被告尿液檢驗，經當場篩檢結果呈安非
    他命陽性反應，再將該尿液送請國軍八０四總醫院複驗結果亦為相同之安非他命
    陽性反應，有國防部北部地方軍事法院檢園分院檢察署八十九年十月五日（八九
    ）法園字第三八七０號函、九十年三月七日（九十）法園字第一０四八號函及所
    附新收人犯安非他命尿液篩檢報告各一份在卷可稽，及證人即當日有為被告檢驗
    尿液之軍醫官甲○○亦向本院證稱八十九年七月二十二日被告入所當日有檢驗被
    告所採尿液，依檢驗結果呈安非他命陽性反應（見本院九十年四月二十四日訊問
    筆錄）；然施用第二級毒品者雖經代謝作用，於相當時間內在其所排放尿液中可
    驗出甲基安非他命成分，惟所謂檢驗方式可分為「初步」及「確認」二段方式，
    且因其它異物（藥物，如感冒藥、消炎藥、止咳藥）之干擾，檢驗機關對尿液中
    濫用藥物（代謝物）之檢測濃度訂有閾值（cutoff）作為檢驗結果陽、陰性之判
    定基準，目前依行政院衛生署藥物食品檢驗局決議「１衛生單位及民間檢驗機構
    驗尿判定基準仍採安非他命500 ng/ml，嗎啡300 ng/ml之閾值判定基準。２複驗
    應以氣相質譜儀檢驗，並依各實驗室最低檢測限量範圍檢驗判定，成績書應註明
    各成分實測數值。」（卷附法務部八十七年七月三十一日法87檢決字第００二二
    八０號函參照）；而被告自偵查時起及至本院審理時均一再辯稱無施用第二級毒
    品安非他命等語，及上開證人甲○○亦向本院證稱其僅係初步使用篩檢盤檢驗而
    已（不知為何種方法），有可能係偽陽性反應，故為慎重會將陽性結果之尿液再
    送醫院複驗等語（見本院九十年五月一四日訊問筆錄），另本院向國軍八０四總
    醫院函詢被告尿液以何方法檢驗及尿液中所含甲基安非他命成分之詳細數值，該
    院以九十年五月十八日濟品（五）字第一四一六號函覆稱「二、本院尿液安非他
    檢測原理為免疫色層分析法，此法為定性法，無法得知實際含量數值，若病人曾
    服止痛消炎藥類（如Panadol）則可能導至偽陽性結果發生。．．四、安非他命
    尿檢免疫色層法為篩檢測試，若需確認需以質譜分析法（GC-Mass）行之。」等
    語，有該院上開公函一份附卷可稽。可知被告於八十九年七月二十二日在國防部
    北部地方軍事看守所所採尿液雖經二度檢驗均呈安非他命陽性反應，惟均為初步
    「篩檢測試」，而本案被告之尿液既僅經初步篩檢測試呈「安非他命陽性反應」
    而已，而卷內又無任何證物如吸食器或安非他命等物扣案，足以證明被告於採尿
    前三、四日內有施用安非他命，為求慎重，本院自應將被告所有上開尿液再度送
    驗依「確認」之「氣相質譜儀檢驗」方式重新檢測以認定被告尿液之甲基安非他
    命成分含量數值，惟國軍八０四總醫院於檢驗二週後即加以丟棄，亦有該院以上
    開公函答覆本院在案，是本院既無法再將被告尿液以「確認」方法加以檢驗，被
    告又一再否認有施用安非他命犯行，及遍查全卷又無任何證據證明被告於採尿前
    確曾施用安非他命，自難僅憑上開初步篩檢結果即論被告以施用第二級毒品安非
    他命之罪。
五、此外，復查無其他積極證據證明被告犯罪，即被告犯罪即屬不能證明，自應為無
    罪之諭知。
據上論斷，應依刑事訴訟法第三百零一條第一項，判決如主文。
本案經檢察官鄭重文到庭執行職務。
中        華        民      國      九十    年    六      月      五    日
                                臺灣桃園地方法院刑事第六庭
                                      法  官  孫惠琳
右正本證明與原本無異。
如不服本判決，應於判決送達後十日內向本院提出上訴狀( 應附繕本 )，上訴於
臺灣高等法院。
                                      書記官  沈秀珍
中        華        民        國     九十   年     六     月      五    日


司法院資訊處製作；財團法人民間司法改革基金會備份。
